臺灣高等法院高雄分院刑事判決
111年度上訴字第193號
上  訴  人  
即  被  告  方加財



            陳乃嘉

                    戶籍設高雄市○○區○○○路000號(高                      雄○○○○○○○○)

上列二人共同
選任辯護人  林怡君律師(法扶律師)
上列上訴人因強盜案件，不服臺灣橋頭地方法院110年度訴字第2
75號，中華民國111年1月18日第一審判決（起訴案號：臺灣橋頭
地方檢察署110年度偵字第7439、9078號），就科刑部分提起上
訴，本院判決如下：
    主  文
上訴駁回。
    事實及理由
一、上訴人即被告方加財、陳乃嘉（下稱被告方加財、被告陳乃
    嘉）僅對原判決科刑部分提起上訴，依刑事訴訟法第348條
    第3項之規定，效力不及於犯罪事實及沒收，本院就科刑所
    依附之犯罪事實及論罪，援用原判決所載(如附件)。
二、上訴意旨略以：被告方加財因罹患坐骨神經疾病，無謀生的
    能力，且需籌措醫藥費，而被告陳乃嘉學歷不高，案發當時
    在檳榔攤工作，收入不穩定，每月尚需支付租金，本件是由
    被告方加財提議犯案，被告陳乃嘉因生活困難，才會一時失
    慮，接受這個提議，被告2人在金錢壓力下犯下本案，已經
    向被害人道歉，被害人亦表示願意原諒被告2人，請鈞院衡
    酌上情，依刑法第59條予以減輕其刑，並從輕量刑云云。
三、本院之論斷
  ㈠按刑法第59條規定犯罪之情狀可憫恕者，得酌量減輕其刑，
    其所謂「犯罪之情狀」，與同法第57條規定科刑時應審酌之
    一切情狀，並非截然不同之領域，於裁判上酌減其刑時，應
    就犯罪一切情狀（包括第57條所列舉之10款事項），予以全
    盤考量，惟以其犯罪確有可憫恕之事由為限（即有特殊之原
    因與環境，在客觀上足以引起一般同情，宣告法定低度刑，
    猶嫌過重），始可予以酌減（最高法院70年度第6 次刑事庭
    會議決議、95年度台上字第788 號判決意旨可供參考）。本
    件被告2人以毆打、持刀恫嚇、以膠帶捆綁被害人手腳之強
    暴、脅迫手段對被害人實施強盜行為，對被害人造成之傷害
    甚鉅，且嚴重危害社會治安，惡性及犯罪情節均非輕，被告
    2人為疾病及貧窮所苦，理應尋求社會福利機構之協助，其
    等捨此不為，竟以強盜手段解決困境，實難以合理化其2人
    之犯罪行為，且被告2人已經未遂犯之規定獲得減刑，最低
    法定本刑僅為有期徒刑3年6月，難認有情輕法重，縱使宣告
    法定最低刑度，猶嫌過重，客觀上足以引起一般人同情之情
    事，被告2 人應無再依刑法第59條規定酌減其刑之餘地。
  ㈡原判決業已依刑法第57條規定，審酌被告2 人不思以正途賺
    取金錢，僅為解決債務即率爾實施本件犯行，嚴重危害社會
    治安，並造成被害人受有身體傷害及莫大心理恐懼，實值非
    難。惟犯後均坦承犯行，復已得被害人原諒；兼衡被告2 人
    各自參與犯罪分工程度，及被告方加財自陳國小畢業，前曾
    從事車床工作，現因坐骨神經問題無法工作，與被告陳乃嘉
    同住受其扶養；被告陳乃嘉自陳國中肄業，現受僱於檳榔攤
    工作（原審卷第151 頁）等一切情狀，分別量處被告方加財
    、陳乃嘉有期徒刑4年、3年10月。經核原判決科刑並無過重
    或失衡之情事，量刑核屬適當。
四、綜上所述，被告2人就原判決科刑部分上訴，指摘原判決量
    刑過重，為無理由，應予駁回。
據上論結，應依刑事訴訟法第373條、第368條，判決如主文。
本案經檢察官鍾葦怡提起公訴，檢察官孫小玲到庭執行職務。
中　　華　　民　　國　　111 　年　　6 　　月　　7 　　日
                  刑事第二庭    審判長法  官  孫強
                                      法  官  鄭詠仁
                                      法  官  范惠瑩
以上正本證明與原本無異。
如不服本判決應於收受本判決後20日內向本院提出上訴書狀，其
未敘述上訴理由者，並得於提起上訴後20日內向本院補提理由書
狀（均須按他造當事人之人數附繕本）「切勿逕送上級法院」。
中　　華　　民　　國　　111 　年　　6 　　月　　7 　　日
                                      書記官  王居珉